臺灣雲林地方法院刑事判決　　　　　　　 96年度易字第124號
公　訴　人　臺灣雲林地方法院檢察署檢察官
被　　　告　戊○○
　　　　　　甲○○
上列被告等因竊盜等案件，經檢察官聲請以簡易判決處刑（94年
度調偵字第77號），本院虎尾簡易庭認為不宜以簡易判決處刑（
本院原案號：95年度虎簡字第485 號），簽由刑事庭改依通常訴
訟程序審理，判決如下：
    主  文
本件戊○○部分公訴不受理。
甲○○無罪。
    理  由
壹、公訴意旨略以：被告戊○○自民國93年9 月14日起，以王弈
    筌之名義向告訴人己○○承租位在雲林縣西螺鎮振興里振興
    253 號之場所，經營「西螺小橋」民宿，嗣因房租、電力等
    問題與己○○不睦，而於房租付訖之94年4 月16日後，已對
    前開處所並無合法使用權源，竟夥同被告甲○○共同基於意
    圖為自己不法所有及侵入住宅之犯意聯絡，於94年5 月6 日
    晚上7 時10分許，持圓鍬、扳手、電鑽等兇器，侵入前開處
    所著手行竊之際，經告訴人埋伏發現並報警當場查獲而未遂
    。因認被告戊○○及甲○○均犯有刑法第321 條第1 項第1
    款、第3 款、第2 項之加重竊盜未遂及第306 條第1 項之侵
    入住宅罪嫌。
貳、公訴不受理即被告戊○○部分：
  一按被告死亡者，應諭知不受理之判決。又法院諭知不受理之
    判決，得不經言詞辯論。刑事訴訟法第303 條第5 款及第30
    7 條分別定有明文。
  二查被告戊○○業於96年2 月24日死亡一節，有個人基本資料
    查詢結果1 紙附卷可稽。依據首開說明，爰不經言詞辯論，
    就被告戊○○部分逕為不受理之判決。
參、無罪即被告甲○○部分：
  一按犯罪事實應依證據認定之，無證據不得認定犯罪事實。又
    不能證明被告犯罪者，應諭知無罪之判決，刑事訴訟法第15
    4 條第2 項、第301 條第1 項分別定有明文。次按認定不利
    於被告之事實，須依積極證據，苟積極證據不足為不利於被
    告事實之認定時，即應為有利於被告之認定。再事實之認定
    應憑證據，如未能發現相當證據，或證據不足以證明，自不
    能以推測或擬制之方法，以為裁判基礎；另認定犯罪事實所
    憑之證據，雖不以直接證據為限，間接證據亦包括在內，然
    無論直接或間接證據，其為訴訟上之證明，須於通常一般之
    人均不致於有所懷疑，而得確信其為真實之程度者，始得據
    之為有罪之認定，倘其證明尚未達到此一程度，而有合理性
    懷疑之存在時，即無從為有罪之認定（最高法院30年上字第
    816 號、30年上字第1831號、40年臺上字第86號及76年臺上
    字第4986號判例參照）。又刑事訴訟法第161 條已於91年2
    月8 日修正公布，其第1 項規定：檢察官就被告犯罪事實，
    應負舉證責任，並指出證明之方法。因此，檢察官對於起訴
    之犯罪事實，應負提出證據及說服之實質舉證責任。倘其所
    提出之證據，不足為被告有罪之積極證明，或其指出證明之
    方法，無從說服法院以形成被告有罪之心證，基於無罪推定
    之原則，自應為被告無罪判決之諭知（最高法院92年臺上字
    第128 號判例參照）。
  二檢察官認為被告甲○○涉犯加重竊盜未遂罪及侵入住宅罪，
    無非係以被告甲○○、戊○○之供述、證人己○○、鍾寶珠
    、陳聰田之證述、乙○○○○之職務報告、房屋租賃契約書
    、照片8 張、放棄承租證明書、承諾書、新店郵局存證信函
    第197 號、94年度雲院認字第001000456 號催告書認證書、
    所附存證信函及斗六西平郵局存證信函第358 號各1 紙等為
    其論據。訊據被告甲○○則堅決否認涉有何檢察官起訴之犯
    行，辯稱：當天是要去消費，到了以後發現店沒開，通知戊○○，戊○○說要到現場進去看看，要我陪同，才會和戊○○一起進去，進去花園講話大概5 分鐘，警察就開車進來，
    不知現場為何有那些工具等語。
  三經查：
    (一)證人即告訴人己○○固於警詢及偵查中先後指證稱：「我
      於94年5 月6 日19時30分在西螺鎮振興里振興253 號被竊
      」、「我發現竊嫌是有附近人看到告訴我的。從我旁邊綠
      籬笆侵入」（警卷第1 頁至第2 頁）、「5 月6 日晚上19
      時19分又有人進入偷偷摸摸的，我就趕快聯絡警員報警。
      我有看見他們拿著扳手在拆卸東西」（94偵2106號卷第9
      頁）、「我請附近人發現有異狀時通知我，5 月6 日晚上
      通知我說5 、6 人進去，我就打110 處理，當場看到甲○○、戊○○，甲○○戴手套在拆東西，戊○○拿手電筒」
      （94調偵77號卷第42頁）等語，雖明確指證甲○○有戴手
      套在拆東西，然告訴人與一般證人不同，其與被告處於絕
      對相反之立場，其陳述之目的，在使被告受刑事追訴處罰
      ，內容未必完全真實，證明力自較一般證人之陳述薄弱。
      故告訴人縱立於證人地位而以前揭方式為指證及陳述，且
      其指證、陳述無瑕疵可指，仍不得作為有罪判決之唯一依
      據，應調查其他證據以察其是否與事實相符，亦即仍須有
      補強證據以擔保其指證、陳述之真實性，始得採為斷罪之
      依據。
    (二)證人鍾寶珠於94年7 月27日偵查中證述：「5 月6 日我有
      在西螺小橋，... ，後門有鎖住，但是在後面時我有看到
      共有5 、6 人，警察就叫他們不要離開到前門會合，接著
      我和員警就由前門進去，... ，另外還看到戊○○、甲○○在該處，其他人均跑了，我在後門的時候就看到戊○○
      在裡面，她帶手套及工具在敲打東西」、「當時警察說我
      們全部到前門去講，然後就在前門看到戊○○及甲○○」
      、「因為晚上我視力不好，而且當時混亂，所以未注意戊○○及甲○○手上有何東西」等語（94調偵77號卷第14頁
      ）；於96年5 月4 日本院審理中又證述：「94年5 月6 日
      那天有在西螺小橋民宿現場」、「當時我們前後包抄，我
      帶1 個員警，己○○負責前門，西螺小橋民宿只有前門和
      後門，己○○帶1 個警員到前門，我帶1 個到後門」、「
      帶到後門後，看到戊○○和5 、6 個年輕人敲打東西，戊○○戴手套敲打東西」、「我們就從大馬路繞過去前門，
      就看到戊○○、甲○○，其他人都走了」等語（本院卷第
      59頁背面至第60頁）。固然已明確指證其於94年5 月6 日
      當晚所見情形，然並未指證被告甲○○在場有何舉動或行
      為，則證人鍾寶珠上開證詞仍難遽採為對被告甲○○不利
      之認定，而認為被告甲○○有侵入住宅及竊盜之犯行。
    (三)證人即當天前往現場處理之乙○○○○於96年4 月17日本
      院審理中證述：「（問：發現時他們在做什麼？）甲○○
      我不曉得，戊○○在草地上走來走去」、「甲○○當時身
      上確實沒有犯罪工具、贓物」等語（本院卷第34頁）。證
      人即當天前往現場處理之丙○○○○於96年5 月4 日本院
      審理中證述：「（問：你看到甲○○他站在何處？）忘記
      了。（問：甲○○是在西螺小橋民宿裡面或是外面？）不
      清楚」（本院卷第51頁背面）。另證人即當天前往現場處
      理之丁○○○○於94年5 月9 日偵查中證述：「5 月6 日
      我們3 人有到場去處理，... ，郭崇德先在側門看情形如
      何，我和林勝智將車開到西螺小橋前門時，大門已打開了
      ，... ，當時根本沒有注意前門是否有上鎖」等語（94偵
      2106號卷第30頁背面）；於96年5 月4 日本院審理中證述
      ：「（問：你們是在何地方看到他【指被告甲○○】？）
      在西螺小橋民宿的裡面，就是走道前面」、「處理的警員
      就進去找人，我站在外面，我沒有進去，他找到人，帶到
      巡邏車前面，用車頭燈在照時，看得很清楚，跟1 男1 女
      ，他們跟己○○有對話、有衝突，我制止他們」等語（本
      院卷第54頁背面至第55頁）。3 人均未明確指證被告甲○○在場之位置，及有何舉動或行為，則證人林勝智、郭崇
      德及陳聰田上開證詞仍無法採為對被告甲○○不利之認定
      ，而認為被告甲○○有侵入住宅及竊盜之犯行。至證人鍾
      寶珠及郭崇德就94年5 月6 日當晚告訴人報警後，是否由
      鍾寶珠帶同其中1 位員警至西螺小橋民宿側門守候1 節所
      述雖有所不同，然因本件並非證人郭崇德所主辦，自難期
      證人郭崇德對本件會有深刻印象，其顯有可能因時間已久
      而記憶不清，此亦為人之常情，而證人鍾寶珠對於當日為
      何報警至查獲被告戊○○、甲○○之歷程，自始至終均能
      清楚描述，且並無矛盾之處，自應以證人鍾寶珠之證述較
      為可採。
    (四)至於查獲乙○○○○出具之職務報告僅簡略記載「當我們
      進到西螺小橋民宿時，有1 男1 女在裡面，... ，發現戊○○及甲○○時，他們身上並無任何贓物」等情，並不能
      據以證明被告甲○○涉有竊盜及侵入住宅之犯行。又房屋
      租賃契約書、放棄承租證明書、承諾書、新店郵局存證信
      函第197 號、94年度雲院認字第001000456 號催告書認證
      書、所附存證信函及斗六西平郵局存證信函第358 號各1
      紙均僅能證明被告戊○○與告訴人間曾存有房屋租賃契約
      關係，之後2 人並因此租賃有所糾紛等情，仍不能據以證
      明被告甲○○涉有竊盜及侵入住宅之犯行。另照片8 張僅
      能證明現場情形，尚須參酌其他證據相互勾稽，方有其證
      據價值。而綜合上開各證人之證述情節以觀，本件除告訴
      人單一指證「有看到甲○○戴手套在拆東西」一語外，並
      無其他證人證述到被告甲○○有何著手竊盜之行為，而被
      告甲○○為警查獲時，並未帶有手套，身上亦無其他與竊
      盜相關之物品等情，亦已如上各該證人所述，則告訴人此
      部分指證即非無瑕疵，縱被告甲○○與戊○○於西螺小橋
      已遭斷水斷電之情形下，仍執意進入該民宿內，究竟目的
      為何，確實啟人疑竇，然既然本件僅有告訴人有瑕疵之指
      訴，並無其他積極證據可佐，尚無從遽以採信告訴人之指
      訴為真。
    (五)此外，依被告戊○○及甲○○所供述情節，被告甲○○當
      晚應係受被告戊○○邀約，方進入西螺小橋民宿內之情，
      應可認定，則在被告甲○○並不知情被告戊○○與告訴人
      因房屋租賃糾紛，該民宿已經停止營業，主觀上仍認知該
      民宿係被告戊○○所經營之情形下，因受到被告戊○○之
      主動要求而進入該民宿，尚難認被告甲○○主觀上有侵入
      住宅之犯意。
    (六)綜上所述，本件依公訴人提出之證據，尚不足以認定被告
      甲○○確有與被告戊○○共同竊盜之犯意聯絡或行為分擔
      ，亦不足以認定被告有侵入住宅之犯意。是被告甲○○所
      為無罪之答辯，應可採信。揆諸首揭法條及判例意旨，自
      應為被告甲○○無罪之諭知。
肆、適用法律依據：
    刑事訴訟法第452 條、第303 條第5 款、第307 條、第301
    條第1 項。
本案經檢察官廖弼妍到庭執行職務。
中　　華　　民　　國　　96　　年　　5 　　月　　18　　日
                  刑事第三庭    審判長法  官  劉國賓
                                      法  官  王素珍
                                      法  官  廖淑華
以上正本證明與原本無異。
如不服本判決，應於判決收受後10日內，向本院提出上訴狀（須
附繕本）。
                                      書記官  張菀純
中　　華　　民　　國　　96　　年　　5 　　月　　18　　日
